【裁判字號】    98,裁,395
【裁判日期】    980219
【裁判案由】    進口貨物核定稅則號別
【裁判全文】
最  高  行  政  法  院  裁  定
                                       98年度裁字第395號
上  訴  人  七駿科技股份有限公司
代  表  人  甲○○
訴訟代理人  莊璧華
被 上訴 人  財政部臺北關稅局
代  表  人  乙○
上列當事人間進口貨物核定稅則號別事件，上訴人對於中華民國
97年10月30日臺北高等行政法院96年度訴字第3135號判決，提起
上訴，本院裁定如下：
    主  文
上訴駁回。
上訴審訴訟費用由上訴人負擔。
    理  由
一、按對於高等行政法院判決之上訴，非以其違背法令為理由，
    不得為之，行政訴訟法第242條定有明文。依同法第243條第
    1項規定，判決不適用法規或適用不當者，為違背法令；而
    判決有同條第2項所列各款情形之一者，為當然違背法令。
    是當事人對於高等行政法院判決上訴，如依行政訴訟法第24
    3條第1項規定，以高等行政法院判決有不適用法規或適用不
    當為理由時，其上訴狀或理由書應有具體之指摘，並揭示該
    法規之條項或其內容；若係成文法以外之法則，應揭示該法
    則之旨趣；倘為司法院解釋或本院之判例，則應揭示該判解
    之字號或其內容。如以行政訴訟法第243條第2項所列各款情
    形為理由時，其上訴狀或理由書，應揭示合於該條項各款之
    事實。上訴狀或理由書如未依此項方法表明，或其所表明者
    與上開法條規定不合時，即難認為已對高等行政法院判決之
    違背法令有具體之指摘，其上訴自難認為合法。
二、本件上訴人對於高等行政法院判決上訴，主張：
  (一)依財政部臺北關稅局95年7月26日北關進字第0951016573號
    、財政部基隆關稅局95年8月25日基關00000000000號函，
    以及各關稅局稅則分類疑問及解答計3則，均就「供製造鑽
    頭、銑刀用之碳化鎢棒」，認定尚未具工具特性而歸列為稅
    則第8113.00.30號。
  (二)本件進口貨物主要成分為碳化鎢與鈷比例混合後高溫燒結而
    成，確為瓷金製品，此為訴訟雙方所不爭執；此類製品為30
    -100公分不等之粗胚圓棒，須經由磨光、切割、研磨及水洗
    等加工過程，產製成5-10公分之頭尖型、直孔型、螺旋型或
    扁平型，才可供鑽頭、銑刀及軸承用，故系爭進口貨物尚無
    法直接供工具使用，宜應按其材質及特性歸列8113.00.30稅
    號。又依行政程序法規定，職權命令涉及人民權利義務而具
    對外效力者，須以法律規定或以法律明列為授權依據，被上
    訴人以行政函釋即將貨品適用之稅則號別予以變更，亦違反
    職權調查、信賴保護及法律保留原則，應屬無效。原審以財
    政部關稅總局95年9月11日台總局稅字第0951018516號函釋
    ，為其判斷之基礎，卻未就上訴人所提疑點加以釐清，有違
    背法令及理由不備之嫌等語。
三、本案爭訟雙方之爭點僅在於：上訴人進口之Switzerland製
    UNWROUGHT TUNGSTEN CARBIDE ROD貨物（中譯為瑞士製「未
    經加工之碳化鎢棒」），其在海關進口貨物稅則分類上，究
    應歸入稅則號別8113.00.30號之「瓷金製品」（上訴人主張
    者），抑或稅則號別8209號之「未裝配工具用之板、桿刀尖
    及類似品，瓷金製者」（被上訴人主張者）。原判決則已具
    體指明，在文義概念上，稅則號別8113.00.30號之「瓷金製
    品」，較之稅則號別8209號之「未裝配工具用之板、桿刀尖
    及類似品，瓷金製者」，其定義內涵較少，適用外延較廣。
    ，因此二種定義在概念體系上有特別與一般之關係，若符合
    特別定義者，即排除一般定義之適用。而本件進口之上開貨
    物，因已「壓製成型」，稍經加工即可製成「鑽頭」、「銑
    刀」等工具。符合稅則號別8209號之定義，而排除歸類為稅
    則號別8113.00.30號之可能，此等類別屬性之涵攝判斷並無
    錯誤可言。另外原判決之理由形成也隱含者下述觀點：
  (一)涵攝是法律與事實之交界事項，法律涵攝活動之目標在正確
    發現法律既存之規範意旨，不涉及新法律見解之提出，因此
    即使已往對此涵攝判斷曾有不同見解產生，基本上不涉及「
    法律保留原則」或「法律不溯及既往原則」議題，最多只會
    涉及「信賴保護原則」。
  (二)至於本案中有關「信賴保護原則」適用可能性之部分，原判
    決是認為：
    1.若主管機關針對人民抽象法律問題之回答，因為沒有與具
      體事實緊密連結，原則上也不會形成信賴保護構成要件中
      所須具備之「信賴基礎」構成要件要素。
    2.即使針對個案具體事實之答覆可以形成「信賴基礎」，但
      因為個案解釋原則上只有個案效力，因此其信賴強度亦屬
      有限。
  (三)何況信賴保護原則之適用，還須「信賴表現」、「信賴利益
    」以及「表現與利益間具因果關連性」等要件，對此上訴人
    在原審中均未表明。
四、則在上開原判決上開明示或隱含之法律論點基礎下，前開上
    訴理由，論之實質，無非係就原審之法律論斷為空泛而不具
    規範重要意義之主觀批評，並非具體表明原判決有何「不適
    用法規」、「適用法規不當」或有「行政訴訟法第243條第2
    項所列各款情形」，難認對該判決之如何違背法令已有具體
    之指摘。依首開規定及說明，應認其上訴為不合法。
五、據上論結，本件上訴為不合法。依行政訴訟法第249條第1項
    前段、第104條、民事訴訟法第95條、第78條，裁定如主文
    。
中    華    民    國    98    年    2     月    19    日
                    最高行政法院第一庭
                        審判長法官  帥  嘉  寶
                              法官  黃  本  仁
                              法官  吳  東  都
                              法官  黃  秋  鴻
                              法官  胡  方  新
以  上  正  本  證  明  與  原  本  無  異
中    華    民    國    98    年    2     月    23    日
                              書記官  莊  俊  亨


司法院資訊處製作；財團法人民間司法改革基金會備份。
